臺灣高等法院刑事裁定　　　　　　　　　　　　　　 九十三年度抗字第一二五號
　　抗　告　人
　　即　自訴人　甲○○
　　被　　　告　乙○○
右抗告人因被告誹謗案件，不服臺灣台北地方法院九十二年度自字第六一二號，中華
民國九十三年一月二十九日裁定，提起抗告，本院裁定如左：
    主  文
抗告駁回。
    理  由
一、自訴意旨略以：被告乙○○於民國九十二年四月十六日下午二時三十分許，在台
    灣台北地方法院開庭時，指稱自訴人甲○○曾經於九十一年九月十日在台北市○
    ○○路○段十號八樓「明師補習班」教室，向被告及案外人李雪稱：「妳們兩個
    給我小心一點，我一定會找人來對付妳們」等語，因認被告涉有刑法第三百十條
    第一項之誹謗罪嫌。
二、原裁定以：
（一）按法院或受命法官於自訴案件第一次審判期日前訊問及調查結果，如認為案件
      有刑事訴訟法第二百五十二條至第二百五十四條之情形者，得以裁定駁回其自
      訴，同法第三百二十六條第三項定有明文。次按刑法上之誹謗罪，須行為人基
      於散布於眾之意圖，而指摘或傳述足以毀損他人名譽之事，始得成立；至行為
      人是否具有散布於眾之意圖，為其個人主觀之心理狀態，於訴訟上應綜合考量
      行為人與被害人之關係、行為人指摘或傳述事項之目的、內容，及行為人指摘
      或傳述之對象等，以為客觀之認定。
（二）經查，被告乙○○於原審供稱自訴人甲○○於九十一年九月十日在上開「明師
      補習班」教室，向被告及案外人李雪稱表示請其等小心，會找人來對付渠二人
      等情，業據原審調取九十二年度自字第二０六號刑事案件（自訴人自訴被告及
      案外人李雪公然侮辱）之卷宗，核閱九十二年四月十六日訊問筆錄屬實，固堪
      認定。然查被告之所以於公開法庭陳述上開言論，實因自訴人於該刑事案件中
      ，自訴被告於九十一年九月十日在「明師補習班」教室，以「他媽的」一語公
      然侮辱自訴人，經承審法官訊問被告對於自訴意旨之意見，被告始於陳述當時
      之情形：「當時我們的班導（即案外人李雪請她（指自訴人）出去，她不願意
      出去一直叫，因為我是班長，我請她出去，因為她這樣叫，我們其他人無法寫
      考卷，這已經不是第一次了，我當時站起來，我說甲○○妳到底在叫什麼，唐
      小姐請我和李雪二人小心，會找人來對付我們，我並沒有罵自訴人那些話」時
      ，提及自訴人請被告及案外人李雪小心，會找人來對付等情，業據原審細繹上
      開刑事案件卷宗無訛；參以被告於前開庭訊所稱「自訴人請被告及案外人李雪
      小心，會找人來對付渠二人」等語，衡情應屬其清楚說明當時現場情形，合法
      維護其刑事被告權利所必要，而非無端逾越訴訟攻防爭點，所為與其被訴犯罪
      事實毫無關係之惡意指摘，被告此項針對被訴犯罪事實所為之陳述，自無何散
      布於眾之意圖可言。是本件被告並無散布於眾意圖之事實，至為明顯；故被告
      之行為應與刑法所規範誹謗犯罪之構成要件有間，被告之犯罪嫌疑明顯不足。
      本件有刑事訴訟法第二百五十二條第十款「犯罪嫌疑不足者」之情形，依照首
      開說明，自訴人之自訴應予駁回，經核並無違誤。
三、自訴人抗告意旨以：被告於原審九十二年自字第六一二號審理時，當庭誹謗及請
    證人作偽證；且被告所供，均屬虛偽陳述且以攻擊為手段，而致自訴人名譽受損
    。再被告確有於補習班對自訴人誹謗，且被告亦非班長，原審未審酌錄音證物，
    亦有未洽，原審應為被告有罪之諭知等語。
四、惟被告於原審九十二年度自字第二０六號刑事案件九十二年四月十六日訊問時，
    確有供稱：「自訴人甲○○於九十一年九月十日，在「明師補習班」教室，向被
    告及案外人李雪稱表示請其等小心，會找人來對付二人。」等語，惟被告當時係
    因承審法官訊問被告對於自訴意旨之意見，被告始於陳述案發經過時，為上開言
    詞，應屬合法維護訴訟權利之必要行為，並非惡意指摘，自與刑法誹謗罪之構成
    要件不符，被告犯罪嫌疑明顯不足，業據原裁定詳載理由依據，自訴人猶指被告
    所言，已構成誹謗罪，委無可採。再被告於原審既已坦承確有陳述上開言詞，並
    經原審調閱卷宗查明無誤，自無審酌當日庭訊錄音帶之必要。至被告是否確為補
    習班班長，核與被告有無自訴人所稱之犯行無涉。足見自訴人抗告，為無理由，
    應予駁回。
據上論斷，應依刑事訴訟法第四百十二條，裁定如主文。
中　　  華  　　民　  　國　　 九十三　　年　　　三　　 月　 　十八　 　日
                          臺灣高等法院刑事第十四庭
                              審判長法  官  陳  祐  輔
                                    法  官  洪  昌  宏
                                    法  官  陳  國　文
右正本證明與原本無異。
不得再抗告。
                                    書記官  蔡  棟  樑
中　　　華　　　民　　　國　　九十三　　年　　　三  　　月　 　十八 　　日
